臺灣高等法院高雄分院刑事裁定
111年度聲再字第41號
再審聲請人  
即受判決人  馬啓征



上列聲請人因違反個人資料保護法案件，對於本院107年度上訴
字第929號，中華民國108年6月27日第二審確定判決（臺灣高雄
地方法院106年度訴字第865號，起訴案號：臺灣高雄地方檢察署
106年度偵字第15739號），聲請再審，本院裁定如下：
    主  文
再審之聲請駁回。
    理  由
一、聲請意旨略以：
　㈠本案於第一審審理時，檢察官傳喚之證人甲○○在法庭翻供，
    審判長即應當場宣判再審聲請人即受判決人馬啓征（下稱聲
    請人）無罪，檢察官如果藉著重複詰問及不合法之誘導再度
    確認，就是教唆偽證；審判長在證人翻供後繼續重複訊問，
    以誘導證人之方式獲得審判長想獲得之證詞時，亦屬違法。
    又經聲請人比對法庭錄音及審判筆錄時，發現審判長製作假
    筆錄，致審判筆錄有無中生有、無故刪除及修改內容等情形
    ，其目的即在入聲請人於罪。
　㈡檢察官提出之證人甲○○在法庭上翻供，否認偵訊時之證述，
    足見證人甲○○偽證，且此翻供及翻供後之檢察官、審判長所
    為重複、誘導之非法詰問、訊問，亦足以證明檢察官及審判
    長教唆偽證。
　㈢綜上，本院107年度上訴字第929號確定判決（下稱原確定判
    決）維持第一審判處聲請人有期徒刑5月，如易科罰金，以
    新臺幣1,000元折算1日之判決，既存有前揭違法情節，爰依
    刑事訴訟法第420條第1項第6款之規定聲請再審云云。
二、按聲請再審，應以再審書狀敘述理由，附具原判決之繕本及
    證據，提出於管轄法院為之。但經釋明無法提出原判決之繕
    本，而有正當理由者，亦得同時請求法院調取之。法院認為
    聲請再審之程序違背規定者，應以裁定駁回之。但其不合法
    律上之程式可以補正者，應定期間先命補正，刑事訴訟法第
    429條、第433條分別定有明文。本件聲請人以聲請狀敘述理
    由聲請再審時，並未附具原判決之繕本，經本院裁定命補正
    後，聲請人誤提其第一次聲請再審經本院駁回聲請及最高法
    院駁回抗告之裁定繕本，亦即仍未提出原判決之繕本，然本
    院審酌本件再審之聲請不合法（詳後述），因認無贅命聲請
    人再次補正之必要，由本院逕依職權列印原判決繕本予以審
    認，先予敘明。
三、按有罪之判決確定後，原判決所憑之證物已證明其為偽造或
    變造者；原判決所憑之證言、鑑定或通譯已證明其為虛偽者
    ；受有罪判決之人，已證明其係被誣告者；參與原判決或前
    審判決或判決前所行調查之法官，或參與偵查或起訴之檢察
    官，或參與調查犯罪之檢察事務官、司法警察官或司法警察
    ，因該案件犯職務上之罪已經證明者，或因該案件違法失職
    已受懲戒處分，足以影響原判決者；因發現新事實或新證據
    ，單獨或與先前之證據綜合判斷，足認受有罪判決之人應受
    無罪、免訴、免刑或輕於原判決所認罪名之判決者，為受判
    決人之利益，得聲請再審；前項第1款至第3款及第5款情形
    之證明，以經判決確定，或其刑事訴訟不能開始或續行非因
    證據不足者為限，得聲請再審；又所謂新事實或新證據，指
    判決確定前已存在或成立而未及調查斟酌，及判決確定後始
    存在或成立之事實、證據，刑事訴訟法第420條第1項第1款
    至第3款、第5款、第6款、第2項、第3項分別定有明文。此
    處所謂「新事實」或「新證據」，須具有未判斷資料性之「
    新規性」，舉凡法院未經發現而不及調查審酌，不論該事實
    或證據之成立或存在，係在判決確定之前或之後，就其實質
    之證據價值未曾予評價者而言。如受判決人提出之事實或證
    據，業經法院在審判程序中為調查、辯論，無論最終在原確
    定判決中本於自由心證論述其取捨判斷之理由；抑或捨棄不
    採卻未敘明其捨棄理由之情事，均非未及調查斟酌之情形。
    通過新規性之審查後，尚須審查證據之「顯著性」，此重在
    證據之證明力，由法院就該新事實或新證據，不論係單獨或
    與先前之證據綜合判斷，須使再審法院對原確定判決認定之
    事實產生合理懷疑，並認足以動搖原確定判決而為有利受判
    決人之蓋然性存在。而該等事實或證據是否足使再審法院合
    理相信足以動搖原有罪之確定判決，而開啟再審程式，當受
    客觀存在之經驗法則、論理法則所支配，並非聲請人任憑主
    觀、片面自作主張，就已完足。如聲請再審之理由僅係對原
    確定判決之認定事實再行爭辯，或對原確定判決採證認事職
    權之適法行使，任意指摘，或對法院依職權取捨證據持相異
    評價，縱法院審酌上開證據，仍無法動搖原確定判決之結果
    者，亦不符合此條款所定提起再審之要件（最高法院109年
    度台抗字第1099號裁定意旨參照）。
四、本院之判斷：　　
  ㈠聲請人因開設「日本政府華語導遊護照」課程，以網路授課
    方式進行線上教學，並招收欲參加日本導遊考試之乙○○付費
    報名課程，嗣與乙○○因授課問題而起糾紛，經乙○○向臺灣高
    雄地方檢察署提起詐欺取財罪嫌告訴（業經該署檢察官於民
    國105年8月8日以105年度偵字第18550號為不起訴處分），
    詎聲請人於上開詐欺案件偵查過程得知乙○○姓名及其位於高
    雄市○○區○○路○號○樓（實際路名及門牌號碼詳卷，下同）住
    處之聯絡方式，明知自然人之姓名、聯絡方式等資訊係足以
    識別該個人之資料，對此等個人資料之利用，應尊重當事人
    之權益，依誠實及信用方法為之，不得逾越特定目的之必要
    範圍，並應與蒐集之目的具有正當合理之關聯，且除符合個
    人資料保護法（下稱個資法）第20條第1項但書所列情形外
    ，應於蒐集之特定目的必要範圍內為之，竟基於意圖損害乙
    ○○利益而非法利用所蒐集個人資料之犯意，於105年8月21日
    晚上9時16分許，向同報名參加上開網路課程且尚不知悉乙○
    ○真實姓名及前揭高雄市小港區聯絡地址之甲○○佯稱甲○○LIN
    E通訊軟體帳號遭乙○○盜用，需儘速報警提告云云，並於105
    年8月24日凌晨4時15分許，主動以LINE通訊軟體傳送「高雄
    市○○區○○路○號○樓-乙○○」、「台灣的電信警察非常優秀，
    你被盜用立刻查得出，同時以上資料會更有助警察查案」之
    訊息予甲○○。嗣聲請人於105年8月25日後某時收受上開詐欺
    案件之不起訴處分書，得知乙○○戶籍地址設於苗栗縣○○市○○
    街○號○樓（實際路名及門牌號碼詳卷，下同）之聯絡方式，
    為促使甲○○報案、提告，承接上開意圖損害乙○○利益而非法
    利用所蒐集個人資料之犯意，接續於106年3月2日深夜1時22
    分許，將乙○○姓名、上開高雄市小港區住處地址及苗栗縣頭
    份市戶籍地址等個人資料以電子郵件傳送予位於高雄市鳳山
    區住處之甲○○，以此等方式非法利用前開蒐集之乙○○姓名、
    現居地及戶籍地址聯絡方式等個人資料，侵害乙○○資訊隱私
    權利，足生損害於乙○○，因認聲請人係犯個資法第41條之非
    公務機關未於蒐集特定目的必要範圍內利用個人資料罪等情
    ，業經原確定判決綜合審酌聲請人之供述、證人乙○○、甲○○
    之證述、聲請人傳送予甲○○之乙○○個人資料之LINE通訊軟體
    對話紀錄列印資料、電子郵件列印資料、上開詐欺案件不起
    訴處分書、「日本華語導遊證照班」招生簡章及課程大綱等
    證據資料，並逐一剖析，互核印證結果，詳為說明所憑之依
    據與得心證之理由，始據以認定確有本案犯罪事實，並敘明
    聲請人否認犯行之辯解何以不足採信及難為有利於聲請人認
    定之理由。是以，原確定判決乃係綜合上揭各項事證，斟酌
    各項對聲請人有利、不利之證據，始認定聲請人確有本案犯
    行，此有卷內資料及原確定判決在卷可稽，並經本院調取歷
    審判決資料核閱無訛。
  ㈡聲請人雖以前揭情詞聲請再審，惟聲請意旨所述各節，均係
    指摘於第一審審理時之檢察官或審判長涉犯教唆偽證或偽造
    筆錄等罪嫌，而與刑事訴訟法第420條第2項規定須「經判決
    確定，或其刑事訴訟不能開始或續行非因證據不足」之要件
    不符。此外，聲請人亦未提出任何「新事實」或「新證據」
    ，以供本院審酌其是否應受無罪、免訴、免刑或輕於原判決
    所認罪名之判決，亦與同法第420條第1項第6款之要件不符
    ，自難認為合法。
五、綜上所述，本件並無原確定判決所憑之證物已證明其為偽造
    或變造；或所憑之證言已證明其為虛偽；或受有罪判決之人
    已證明其係被誣告；或參與原確定判決或前審判決之法官，
    或參與偵查或起訴之檢察官，因該案件犯職務上之罪已經證
    明，或因該案件違法失職已受懲戒處分，足以影響原判決，
    而經判決確定或其刑事訴訟不能開始或續行非因證據不足所
    致之情形；聲請人亦未具體指陳或提出足以動搖原有罪確定
    判決之新事實或新證據，即無刑事訴訟法第420條第1項第1
    款至第3款、第5款、第6款所列之事由，故本件再審之聲請
    即不合法，且無從補正，應予駁回。
據上論結，應依刑事訴訟法第433條前段，裁定如主文。
中　　華　　民　　國　　111 　年　　6 　　月　　8 　　日
                  刑事第二庭    審判長法  官  孫啓強
                                      法  官  范惠瑩
                                      法  官  鄭詠仁
以上正本證明與原本無異。
如不服本裁定應於送達後5日內向本院提出抗告狀。
中　　華　　民　　國　　111 　年　　6 　　月　　8 　　日
                                      書記官  楊明靜